【裁判字號】    89,上易,2258
【裁判日期】    890830
【裁判案由】    賭博
【裁判全文】
臺灣高等法院臺中分院刑事判決          民國八十九年度上易字第二二五八號
    公  訴  人  臺灣苗栗地方法院檢察署檢察官
    被      告  甲○○
右上訴人因被告賭博案件，不服臺灣苗栗地方法院中華民國八十九年八月卅日第一審
判決（民國八十九年度易字第二七一號，起訴案號：臺灣苗栗地方法院檢察署民國八
十八年度偵字第四八五一號），提起上訴，本院判決如左：
    主    文
原判決撤銷。
甲○○意圖營利供給賭博場所，處有期徒刑月，如易科罰金，以佰元折算壹日
，緩刑貳年。
四色牌柒付、新台幣肆佰元均沒收。
    事    實
一、甲○○意圖營利，於民國八十八年九月二十五日十四時許起，提供苗栗縣頭份鎮
    ○○里○○路一四一巷二十號住處為賭博場所，利用四色牌為賭具，與黃春輝、
    廖富一、羅省政、邱志宏、陳達瑋、李萬源、林國光等人，分成二組，賭博財物
    。甲○○利用賭客換牌或胡牌之際，每次抽取抽頭金新台幣（下同）五十元，以
    此圖利。迨至同日十五時四十五分許，為警當場查獲，並扣得甲○○所有之四色
    牌七付、抽頭金四百元及賭臺上之賭資八千三百四十元。
二、案經苗栗縣警察局頭份分局報請臺灣苗栗地方法院檢察署檢察官聲請簡易判決處
    刑，原審依普通程序審理。
    理    由
一、右開事實業據被告甲○○（下稱被告）於警訊及偵查坦承不諱，且經證人即參與
    賭博之黃春輝、廖富一、羅省政、邱志宏、陳達瑋、李萬源、林國光在警訊證述
    屬實，復據証人李騰東（頭份分局頭份派出所警員）於原審審理時結証無訛；被
    告於原審及本院審理中雖辯稱：伊無營利之意圖，抽頭金係供晚上大家烤肉使用
    云云；証人羅省政、林國光在原審審理中亦附合其說；而廖富一、陳達瑋、林國
    光在警訊中則亦供陳抽頭金係供購置便當、飲料及購買紙牌使用云云；惟查，被
    告與黃春輝等人在被告苗栗縣頭份鎮○○里○○路一四一巷二十號住處，分二桌
    （甲○○、黃春輝、廖富一、羅省政四人一桌，邱志宏、陳達瑋、李萬源、林國
    光四人一桌）以四色牌賭博財物，每人每次分發二十張牌（上一次胡牌之人分二
    十一張），賭博名稱為「十胡」，賭玩中可以跟牌，也可以不跟，不跟者要給胡
    牌之莊家五十元，俟有人完成「十胡」，每人必須給胡牌者二百元。胡牌者亦可
    「抽花」，每抽中一支花者，每人須再付五十元。每付牌大約玩五、六次即換新
    的四色牌，換牌或每次胡牌時，胡牌者就要給被告抽頭金五十元等情，業據被告
    及黃春輝等人在警訊中供述明白；按四色牌每次可供四人至六人賭玩，且牌紙小
    ，胡牌及換牌次數甚多，以本件計，每次約玩五、六次即需換牌，故抽頭金額如
    非及時為警查獲，勢必超出上揭八人之便當、飲料及購置四色牌之費用；且按若
    確係抽頭供烤肉使用，眾人間必有晚間烤肉之共識，然參諸警訊筆錄，除被告及
    陳達瑋曾提及烤肉外，廖富一、林國光均稱係購買便當、飲料，李萬源只提及購
    買便當，邱志宏則根本謂「沒有抽頭情事」，餘則並未就烤肉略置一詞，顯與常
    情不符；又陳達瑋供陳抽頭金以抽五百元為限，與林國光同，而被告則於原審審
    理時稱抽頭金供烤肉使用約需二千元，亦非一致；又四色牌每付成本僅約二元四
    角，一條為五十付，每條一百二十元，亦據被告於警訊中供述明白，而廖富一、
    邱志宏、陳達瑋三人在警訊中尚供陳不知四色牌為何人所有，是抽頭金並非供以
    購置四色牌使用亦甚明。從而可知前揭被告之辯詞與前開証人曲意附合之供述均
    非事實，並無可採；被告之提供賭博場所，意在營利無疑，其審理中所辯，實係
    卸責之詞，不足採信。此外復有扣案之四色牌七付、抽頭金四百元及賭臺上之賭
    資八千三百四十元在案可憑，本件事證明確，被告犯行堪以認定。
二、核被告所為，係犯刑法第二百六十八條前段之意圖營利供給賭博場所罪。原審為
    科刑之判決，固非無見，惟被告係提供其住處供人賭博，且屬利用中秋節連續放
    假與熟識之友人賭博，顯與在公共場所或公眾得出入之場所賭博有別，原判決認
    被告亦參與賭博（此部分未據起訴），與起訴之上開意圖營利供給賭博場所罪，
    有裁判上一罪關係，併論予刑法第二百六十六條第一項之普通賭博罪，尚有未洽
    ，檢察官據此上訴，指摘原判決不當，為有理由，應由本院將原判決撤銷改判，
    審酌被告另有正當職業，且平素與賭客間均熟稔，本件抽頭情事應係偶然為之，
    尚屬初犯及其犯罪所生之危害、犯罪後之態度等一切情狀，仍量處如主文第二項
    所示之刑，並諭知如易科罰金以三百元之折算一日之折算標準。又被告前未曾受
    有期徒刑以上刑之宣告，有台灣高等法院被告全國前案紀錄表在卷可按，而被告
    於偵查中即坦承犯行，深具悔意，經此偵審程序之教訓後，當知警惕，而無再犯
    之虞，本院認被告所宣告之刑，以暫不執行為適當，仍併予宣告緩刑二年，以啟
    自新。扣案之四色牌七付係供犯罪所用之物；抽頭金四百元，為被告犯罪所得之
    物；均屬被告所有，業據被告供陳在卷，均應依刑法第三十八條第一項第二款第
    三款之規定宣告沒收。扣案賭資八千三百四十元，係在賭臺扣得之財物，非被告
    所有或犯罪所得或所用之物，不得依刑法第二百六十六條第二項或同法第卅八條
    第一項第二、三款宣告沒收，併此明。
三、公訴意旨另略以：被告右開提供場所賭博，係聚眾賭博，另犯刑法第二百六十八
    條後段之營利聚眾賭博罪嫌云云。惟查「聚眾賭博」罪之成立，需賭客出自於被
    告之主動邀集，而本件賭客均為被告之友人，原與被告熟識，時相往來，本件係
    因中秋節連續放假三日，始聚而賭博，究係出於自動聚集或係出於被告邀約既難
    予證明，即尚不得逕以聚眾賭博罪相繩，公訴人認與上開科刑部分有裁判上一罪
    起訴，爰不另為無罪之諭知，附此敘明。
四、據上論斷，應依刑事訴訟法第三百六十九條第一項、第三百六十四條、第二百九
    十九條第一項前段，刑法第二百六十八條前段、第三十八條第一項第二款、第三
    款，第四十一條、第七十四條第一款，罰金罰鍰提高標準條例第一條前段、第二
    條，判決如主文。
本案經檢察官乙○○到庭執行職務。
中      華      民      國    八十九     年      十一     月      八    日
                                  臺灣高等法院臺中分院刑事第一庭
                                        審判長法  官  陳  紀  綱
                                              法  官  蕭  錦  鍾
                                              法  官  陳  登  源
右正本證明與原本無異。
不得上訴。
                                              書記官  林  桂  鳳
中      華      民      國    八十九     年      十一     月      九    日
所犯法條：
刑法第二百六十六條：
意圖營利，供給賭博場所或聚眾賭博者，處三年以下有期徒刑，得併科三千元以下罰
金。                                                                    Ｉ


司法院資訊處製作；財團法人民間司法改革基金會備份。
